福建金門地方法院刑事判決
110年度簡上字第21號
上  訴  人  福建金門地方檢察署檢察官(平股)
被      告  李清祥


上列上訴人因被告犯竊盜案件，不服本院金城簡易庭民國110年9
月15日所為之110年度城簡字第76號第一審刑事簡易判決（聲請
簡易判決處刑案號：110年度偵字第493、672號），提起上訴，
本院管轄之第二審合議庭依通常程序審理，逕為第一審判決如下
：
    主  文
原判決撤銷。
本件公訴不受理。
    理  由
一、聲請簡易判決處刑意旨略以：李清祥前於民國108年間因數
    起竊盜案件，經福建金門地方法院各判處應執行有期徒刑6
    月、11月確定，兩者接續執行，於110年2月21日縮短刑期執
    行完畢出監，猶不知悔改，復意圖為自己不法之所有，㈠於1
    10年4月11日凌晨1時18分許，前往金門縣○○鎮○○○○路00號「
    尚有味燒烤店」吃飯消費，趁四下無人注意之際，以徒手方
    式竊取許登傑所有放置在店内櫃檯柚屜之現金新臺幣（下同
    ）1萬2,000元得逞（其中7,633元已發還告訴人），供己花
    用；㈡基於竊盜之犯意，先後於110年5月4日上午8時53分許
    、同日中午12時39分許、同年月5日晚上7時31分許、同年月
    5日晚上7時56分許、同年月5日晚上8時11分許、同年月7日
    上午8時15分許、同年月7日上午8時26分許、同年月9日晚上
    9時7分許、同年月13日凌晨0時53分許、同年月13日上午6時
    21分許，前往沈聖穆所經營位於金門縣○○鎮○○路00○0號 「
    全家便利商店-城隍店」，趁進入店内購物，四下無人注意
    之際，以徒手方式竊取置物架上之藥酒4瓶、小高粱3瓶、湯
    包2個、麵包1個、芒果乾1包、粥1碗、手卷1個、人蔘1個、
    飲料1瓶、水果沙拉1盒及冰糖燕窩1瓶等商品得逞，共計1,9
    62元，均放入外套口袋内，未經結帳即離去。因認被告上開
    所為，係犯刑法第320條第1項之竊盜罪嫌等語。
二、按被告死亡者，檢察官應為不起訴處分；起訴之程序違背規
    定者，法院應諭知不受理之判決；不受理之判決，得不經言
    詞辯論為之，刑事訴訟法第252條第6款、第303條第1款、第
    307條分別定有明文。另提起公訴，應由檢察官向管轄法院
    提出起訴書為之。起訴時，應將卷宗及證物一併送交法院，
    亦據同法第264條第1項、第3項規定甚明。是檢察官所為之
    起訴或不起訴處分，固對外表示即屬有效，不影響終結偵查
    之效力，然所謂「起訴」時，係指案件繫屬於法院之日（最
    高法院81年度台上字第876號判決意旨參照），且應依被告
    係在繫屬前後死亡之不同，分依刑事訴訟法第303條第1款或
    第5款，而為公訴不受理之判決；又檢察官聲請以簡易判決
    處刑之案件，法院於審理後，認應為不受理之諭知者，應適
    用通常程序審判之，刑事訴訟法第452條及第451條之1第4項
    但書第3款亦有明文。
三、經查，被告因竊盜案件，經檢察官於110年7月20日聲請簡易
    判決處刑，於110年8月24日繫屬本院，經原審於110年9月15
    日逕以簡易判決處刑；惟被告已於起訴繫屬本院前之110年8
    月12日死亡等情，分別有福建金門地方檢察署檢察官聲請簡
    易判決處刑書、原審判決、福建金門地方檢察署110年8月21
    日金檢亮平110偵493第0000000000號函上之本院收件章戳、
    死亡證明書各1份（見本院110年度城簡字第76號卷第7至13
    頁、第37至46頁、本院卷第15頁）在卷可稽，則依前開規定
    ，本件於原審判決時應為不受理判決之諭知。原審未查，逕
    對被告為實體有罪之判決，容有未洽，上訴人以被告於110
    年8月12日死亡，依法應諭知不受理判決為由，提起上訴，
    為有理由，爰不經言詞辯論，由本院合議庭將原判決撤銷，
    改依通常程序為第一審公訴不受理之判決。
四、另按刑法、刑法施行法相關沒收條文、刑事訴訟法之沒收特
     別程序已於104年12月30日、105年6月22日先後修正公布，
    並於105年7月1日生效。依修正後之刑法第2條第2項「沒收
    、非拘束人身自由之保安處分適用裁判時之法律」、刑法施
    行法第10條之3第2項「105年7月1日前施行之其他法律關於
    沒收、追徵、追繳、抵償之規定，不再適用」等規定，沒收
    應直接適用裁判時之法律，且相關特別法關於沒收及其替代
    手段等規定，均應於刑法沒收新制生效施行即105年7月1 日
    後，即不再適用。至於刑法沒收新制生效施行後，倘其他法
    律針對沒收另有特別規定，依刑法第11條「特別法優於普通
    法」之原則，自應優先適用該特別法之規定。又修正後之刑
    事訴訟法第455之34則明定：單獨宣告沒收由檢察官聲請違
    法行為地、沒收財產所在地或其財產所有人之住所、居所或
    所在地之法院裁定之。依修正後刑法第40條規定：沒收，除
    有特別規定者外，於裁判時併宣告之（第1項）；違禁物或
    專科沒收之物得單獨宣告沒收（第2項）；第38條第2 項、
    第3項之物、第38條之1第1項、第2項之犯罪所得，因事實上
    或法律上原因未能追訴犯罪行為人之犯罪或判決有罪者，得
    單獨宣告沒收（第3 項）。其中立法說明略以：「因沒收已
    修正為具獨立性之法律效果，故其宣告，不必然附隨於裁判
    為之，且犯罪行為人因死亡、曾經判決確定、刑法第19條等
    事由受不起訴處分或不受理、免訴、無罪判決者；或因刑法
    第19條、疾病不能到庭而停止審判者及免刑判決者，均可單
    獨宣告沒收之，爰增訂第3 項規定」。換言之，沒收新制施
    行後，沒收已非附屬於主刑之從刑，倘因被告死亡而判決不
    受理，案內違禁物、專科沒收之物，供犯罪所用、犯罪預備
    之物或犯罪所生之物以及犯罪所得等，依法仍得由檢察官視
    個案情節聲請法院裁定單獨宣告沒收之，附此敘明。
據上論斷，應依刑事訴訟法第455條之1第1項、第3項、第369條
第1項前段、第452條、第364條、第303條第1款、第307條，判決
如主文。
中　　華　　民　　國　　110 　年　　12　　月　　7 　　日
                刑事第一庭  審判長法　官　莊深淵
　　　　　　　　　                法  官  黃俊偉
　　　　　　　　　                法  官  魏玉英
以上正本證明與原本無異。 
如不服本判決，應於收受送達後20日內，向本院提出上訴書狀，
並應敘述具體理由；其未敘述上訴理由者，應於上訴期間屆滿後
20日內向本院補提理由書（均須按他造當事人之人數附繕本）「
切勿逕送上級法院」。 
                                  書記官　施人夫
中　　華　　民　　國　　110 　年　　12　　月　　7　　 日